【裁判字號】    98,訴,1369
【裁判日期】    980918
【裁判案由】    偽造文書等
【裁判全文】
臺灣臺北地方法院刑事判決              98年度訴字第1369號
公  訴  人  臺灣臺北地方法院檢察署檢察官
被      告  甲○○
上列被告因偽造文書等案件，經檢察官提起公訴（98年度偵字第
7582號），於準備程序進行中，被告就被訴事實為有罪之陳述，
經告知簡式審判程序之旨，並聽取檢察官及被告之意見後，由本
院合議庭裁定進行簡式審判程序，判決如下：
    主  文
甲○○行使偽造私文書，足以生損害於他人，累犯，處有期徒刑
肆月，如易科罰金，以新臺幣壹仟元折算壹日，如附表所示信用
卡簽帳單商店存根聯上偽造之「乙○○」署名壹枚沒收之；又意
圖為自己不法之所有，以詐術使人將本人之物交付，累犯，處有
期徒刑月，如易科罰金，以新臺幣壹仟元折算壹日。應執行有
期徒刑陸月，如易科罰金，以新臺幣壹仟元折算壹日，如附表所
示信用卡簽帳單商店存根聯上偽造之「乙○○」署名壹枚沒收之
。
    事  實
一、甲○○曾於民國94年間因偽造文書案件，經臺灣板橋地方法
    院以94年度簡字第5226號判處有期徒刑3月確定，於95年2月
    17日易科罰金執行完畢。詎甲○○猶不知悔改，於97年1 月
    20日7 時46分前之某時許，見其女友乙○○將皮包留置在其
    車上，竟意圖為自己不法之所有，並基於行使偽造私文書之
    犯意，於同日7 時46分許，在臺北縣永和市○○路附近台灣
    中油股份有限公司永和永利路加油站（下稱中油永利路加油
    站），持上開皮包內乙○○所持有之花旗銀行信用卡（卡號
    ：0000000000000000號）刷卡消費新臺幣（下同）1,100 元
    ，並在如附表所示之簽帳單商店存根聯上偽造「乙○○」署
    名後，持交該加油站人員而行使之，使該加油站人員誤以為
    係乙○○本人持卡消費而陷於錯誤，因而交付其所購買之油
    料商品，並足以生損害於乙○○、花旗銀行及中油永利路加
    油站。甲○○復意圖為自己不法之所有，嗣於同日某時許，
    在臺北市信義區威秀影城，持乙○○之上開信用卡刷卡消費
    697 元（該筆刷卡消費因未達一定金額而免簽名），使威秀
    影城人員誤信為乙○○本人持卡消費而陷於錯誤，因而交付
    所購買之商品。嗣乙○○接獲信用卡帳單發覺有異，經詢問
    甲○○後，始悉上情。
二、案經被害人乙○○訴由臺灣臺北地方法院檢察署檢察官偵查
    起訴。
    理  由
一、被告甲○○所犯為死刑、無期徒刑、最輕本刑 3年以上有期
    徒刑以外之罪，亦非高等法院管轄第一審之案件，於準備程
    序進行中，被告就被訴事實為有罪之陳述，經告知簡式審判
    程序之旨，並聽取檢察官及被告之意見後，由本院合議庭裁
    定進行簡式審判程序。又簡式審判程序之證據調查，依刑事
    訴訟法第 273條之2規定，不受同法第159條第1項、第161條
    之2、第 161條之3、第163條之1及第164條至第170條規定之
    限制，再被告對於卷內之各項證據亦不爭執證據能力，故卷
    內所列之各項證據，自得作為證據，先予敘明。
二、上開事實，業據被告於檢察官偵訊及本院審理時坦承無訛，
    核與證人即告訴人乙○○於偵查中結證內容相符，復有花旗
    銀行信用卡月結單及如附表所示之信用卡簽帳單商店存根聯
    各1 紙在卷足憑，足認被告之自白確與事實相符，事證明確
    ，被告之犯行洵堪認定。
三、按以信用卡為交易工具之交易行為，不論特約商店所使用之
    簽帳單係一式三聯或一式二聯，持卡人在特約商店已填妥交
    易標的及金額等應記載事項上之簽帳單上簽名，即係表示持
    卡人承認有此交易行為之意思，該簽帳單之每一聯，自均屬
    有關權利義務證明之私文書，不因其用途不同而有異（最高
    法院89年度台上字第5820號判決參照）。被告持他人信用卡
    至特約商店佯以其為真正持卡人，向特約商店簽帳消費，使
    商家誤認係真正持卡人持卡消費，而交付商品財物，足見被
    告自始即意圖以冒名簽帳方式向商店詐取財物，或獲取財產
    上之不法利益，雖一般信用卡購物均由發卡銀行先行代為墊
    付價款，再由發卡銀行向消費者請款，各特約商店均能自發
    卡銀行取得款項，然各發卡銀行與各特約商店所定契約，均
    限於真正持卡人持卡消費，始代墊款項，是以，在消費者持
    卡簽帳時，特約商店均先行核對信用卡真假及是否本人簽名
    ，而於信用卡真正卻遭人冒名申請簽帳消費時，商店雖能受
    償，乃係商店與發卡銀行間之危險負擔約定，並非商店無須
    注意信用卡是否遭冒用。從而，中油永利路加油站及威秀影
    城係因誤認被告為真正之持卡人而限於錯誤，始交付被告所
    購商品，並足以生損害於乙○○本人、中油永利路加油站及
    花旗銀行對於信用卡管理之正確性。核被告在中油永利路加
    油站刷卡消費之行為，係犯刑法第216條、第210條行使偽造
    私文書罪及刑法第339條第1項詐欺取財罪。被告在如附表所
    示之信用卡簽帳單商店存根聯上偽造「乙○○」署名之行為
    ，係偽造私文書之階段行為，又其偽造私文書之低度行為，
    復為行使偽造私文書之高度行為所吸收，均不另論罪。又被
    告以一盜刷信用卡之行為，同時觸犯上開行使偽造私文書罪
    及詐欺取財罪，為想像競合犯，應依刑法第55條之規定，從
    一重之行使偽造私文書罪處斷。另被告在威秀影城刷卡消費
    之行為，則係犯刑法第339條第1項之詐欺取財罪。被告先後
    所犯上開行使偽造私文書罪及詐欺取財罪，犯意各別，行為
    互殊，應予分論併罰。再被告有事實欄所載之前案及執行資
    料，有臺灣高等法院被告前案紀錄表1 紙在卷可按，其受徒
    刑執行完畢後，5 年以內故意再犯本件有期徒刑以上之罪，
    均為累犯，俱應依刑法第47條第1 項規定加重其刑。爰審酌
    被告業已坦承犯行，並償還盜刷金額予告訴人，業據被告陳
    述明確，犯後態度尚佳，又其盜刷之金額不高，對告訴人所
    生損害不大，再參酌被告犯罪之動機、目的、手段等一切情
    狀，分別量處如主文所示之刑，並均諭知易科罰金之折算標
    準，且定應執行之刑，再諭知易科罰金之折算標準。至如附
    表所示信用卡簽帳單商店存根聯上偽造之「乙○○」署名1
    枚，應依刑法第219條規定宣告沒收之，附此敘明。
據上論斷，應依刑事訴訟法第 273條之1第1項、第299條第1項前
段、刑法第216條、第210條、第339條第1項、第55條、第51條第
5款、第47條第1項、第41條第1項前段、第219條，刑法施行法第
1條之1，判決如主文。
本案經檢察官郭昭吟到庭執行職務
中    華    民    國    98    年    9    月    18     日
                  刑事第十八庭  法  官  彭慶文
上正本證明與原本無異。
如不服本判決應於收受送達後10日內向本院提出上訴書狀，並應
敘述具體理由；其未敘述上訴理由者，應於上訴期間屆滿後20日
內向本院補提理由書（均須按他造當事人之人數附繕本）「切勿
逕送上級法院」。告訴人或被害人如對於本判決不服者，應具備
理由請求檢察官上訴，其上訴期間之計算係以檢察官收受判決正
本之日期為準。
                                書記官  陳怡君
中    華    民    國    98    年    9     月    18    日
附錄論罪科刑法條：
中華民國刑法第210條
（偽造變造私文書罪）
偽造、變造私文書，足以生損害於公眾或他人者，處 5 年以下
有期徒刑。
中華民國刑法第216條
（行使偽造變造或登載不實之文書罪）
行使第 210 條至第 215 條之文書者，依偽造、變造文書或登載
不實事項或使登載不實事項之規定處斷。
中華民國刑法第339條
（普通詐欺罪）
意圖為自己或第三人不法之所有，以詐術使人將本人或第三人之
物交付者，處 5 年以下有期徒刑、拘役或科或併科 1 千元以下
罰金。
以前項方法得財產上不法之利益或使第三人得之者，亦同。
前二項之未遂犯罰之。
附表：
┌────┬──────┬─────┬───┬────┐
│收單銀行│特 約 商 店 │卡     號 │授權碼│消費金額│
├────┼──────┼─────┼───┼────┤
│中國信託│中油永利路加│0000000000│197367│1,100元 │
│銀行    │油站（商店代│593000號  │      │        │
│        │碼：00000000│          │      │        │
│        │00768號）   │          │      │        │
└────┴──────┴─────┴───┴────┘


司法院資訊處製作；財團法人民間司法改革基金會備份。
